臺灣板橋地方法院刑事判決　　　　　　　　　　　　　九十三年度訴字第二二０號
　　公　訴　人　臺灣板橋地方法院檢察署檢察官
　　被　　　告　甲○○
右列被告因偽造文書案件，經檢察官提起公訴（九十二年度偵字第一六六二○號），
本院合議庭裁定依簡式審判程序，判決如左：
    主  文
甲○○行使偽造私文書，足以生損害於公眾及他人，處有期徒刑肆月，如易科罰金，
以參佰元折算壹日。
附表所示偽造之「乙○○」署押（含簽名及指印）均沒收之。
    事  實
一、甲○○於民國（下同）九十二年九月一日凌晨一時許，在臺北縣樹林市○○街六
    號五樓明園賓館五一五室內，因施用毒品案件（另案偵查），為警查獲後，為免
    員警查知其真實身分，竟基於偽造署押之單一犯意，於同日上午五時許，在臺北
    縣政府警察局樹林分局接受詢問時，冒用其姊「乙○○」之名義應訊，接續於附
    表編號一至三所示之處，偽造「乙○○」之簽名署押及按捺指印署押（偽造簽名
    及按捺指印之次數，詳如附表編號一至三所示），其並基於行使偽造私文書之犯
    意，在如附表編號四所示之自願受搜索同意書之受搜索人簽名欄，接續偽造「乙
    ○○」之簽名署押及按捺指印署押（次數如附表編號四所示），因而表示由「乙
    ○○」出具同意警員在未事先向法院聲請搜索票時進行搜索之證明，而偽造「乙
    ○○」名義之自願受搜索同意書私文書，並於偽造完成後持以交回警員而行使之
    ，足以生損害於乙○○及司法機關對於犯罪偵查之正確性。嗣因警察覺有異，甲
    ○○始供承上情。
二、案經臺北縣政府警察局樹林分局報請臺灣板橋地方法院檢察署檢察官偵查起訴。
    理  由
一、右揭事實，業據被告甲○○於警詢、偵查及本院審理中坦承不諱，並有被告冒用
    乙○○名義簽名及按捺指印之臺北縣政府警察局樹林分局九十二年九月一日搜索
    扣押筆錄、「乙○○」之口卡片、臺北縣政府警察局樹林分局九十二年九月一日
    之偵詢筆錄、九十二年九月一日自願搜索同意書等件在卷足資佐證，足認被告自
    白與事實相符。本件事證明確，被告犯行洵堪認定，應依法論科。
二、按刑法上之偽造署押罪，係指單純偽造簽名、畫押而言；至若係在制式之書類上
    偽造他人簽名，而已為一定意思表示，具有申請書或收據等類性質者，則係犯偽
    造文書罪（最高法院八十五年台非字第一四六號判決意旨參照）。如附表所示之
    扣押筆錄、口卡照片、警詢筆錄等文件上，被告雖在其上所標示之「受搜索人」
    、「受執行人」「受訊問人」等欄位下或空白處、騎縫處，偽造「乙○○」簽名
    或按捺指印，僅係基於受通知者之地位，在司法警察所製作之上開文書上署押，
    被動地確認某一事實狀態之存在，或表示其為「乙○○」本人而已，並未有為私
    法上一定之意思表示，上開文書仍係屬公務員職務上製作之文書，而非屬被告所
    製作之私文書，是其簽名或按捺指印於前揭文書之行為，均與偽造私文書罪無涉
    。又雖然刑事訴訟法第一百三十一條之一規定，經受搜索人出於自願性同意者，
    得不使用搜索票進行搜索，但執行人員應出示證件，並將其同意之意旨記載於筆
    錄上已足，並不以受搜索人以書面出具同意書為必要，惟實務上司法警察常以「
    自願受搜索同意書」交由受搜索人簽名或按捺指印，以為受搜索人確曾同意受搜
    索之證明，受搜索人於該同意書之受搜索人簽名欄下簽名或按捺指印之行為，實
    為作成一個「自願同意接受搜索」之書面意思表示行為，具有證明確曾同意搜索
    之性質，使偵查機關因而取得搜索程序合法之證明，則上開同意書自屬刑法第二
    百十條所稱之私文書。故本件被告甲○○因涉嫌施用毒品犯行為警查獲後，接續
    多次偽造「乙○○」之簽名及指印於如附表編號一至三號所示之處，並進而行使
    偽造如附表編號四所示之自願受搜索同意書交付予司法警察，足以使被害人乙○
    ○有受刑事追訴之危險，且妨害司法機關對於犯罪偵查之正確性，核其所為係犯
    刑法第二百十六條、第二百十條之行使偽造私文書罪。其先後於如附表編號一至
    四號所示之文書上偽造「乙○○」之簽名及按捺指印多次，從客觀上觀察係於同
    一刑事案件中以單一行為之數個舉動，時間密切接近接續地侵害同一法益，且被
    告於冒名應訊時，主觀上應自始至終認為其在偵查的各階段中各個偽造署押之舉
    動，不過為犯罪行為之一部份，接續而完成整個犯罪，係基於單一犯意接續所為
    ，侵害單一法益，故各接續偽造署押之舉動應包括於一行為予以評價，為接續犯
    。又上開各接續的一個偽造署押犯行為應為其偽造私文書之行為所吸收，偽造私
    文書之行為則為行使偽造私文書所吸收，皆不另論罪。公訴意旨認應依刑法第二
    百十七條偽造屬押罪處斷，尚有未洽，惟起訴之犯罪事實相同，爰依法變更起訴
    法條。爰審酌被告素行、犯罪之動機、目的、手段、冒名應訊對被害人及司法機
    關偵查犯罪正確性所生之危害非輕，及犯罪後坦承犯行之態度等一切情狀，量處
    如主文所示之刑，並諭知易科罰金之折算標準，以資懲戒。
三、偽造如附表編號四所示之自願受搜索同意書私文書，已交付予司法警察機關收執
    ，而非屬被告所有，故不予以宣告沒收，惟其上偽造之「乙○○」屬押（如附表
    編號四所示）及如附表編號一至三號所示偽造之「乙○○」署押，均應依刑法第
    二百十九條規定，不問屬於犯人與否，均宣告沒收之。至如附表編號四所示之自
    願受搜索同意書第一行之空白姓名欄上，雖另有被告書寫之「乙○○」姓名及按
    捺指印，惟依其前後文句「本人乙○○出於自願，同意於九十二年九月一日：：
    ：」之記載觀之，足見其作用僅在是作為識別人稱之用，而無簽名或類似與簽名
    有同一效力之行為，非屬刑法第二百十七條所稱之署押，既非署押，即不生同法
    第二百十九條不問屬於犯人與否沒收之問題（最高法院八十年度台非字第二七七
    號判決意旨參照），附此敘明。
四、末按「除被告所犯為死刑、無期徒刑、最輕本刑為三年以上有期徒刑之罪或高等
    法院管轄第一審案件者外，於前條第一項程序進行中，被告先就被訴事實為有罪
    之陳述時，審判長得告知被告簡式審判程序之旨，並聽取當事人、代理人、辯護
    人及輔佐人之意見後，裁定進行簡式審判程序。」刑事訴訟法第二百七十三條之
    一第一項定有明文。查本件被告甲○○涉犯之偽造文書罪，非法定本刑為死刑、
    無期徒刑、最輕本刑為三年以上有期徒刑之罪，且被告於本院準備程序進行中，
    復就被訴之事實為有罪之陳述，經告知被告簡式審判程序之旨，被告及公訴人對
    於本件改依簡式審判程序審理亦均表示無意見，是本院合議庭依前揭刑事訴訟法
    規定，裁定本件由受命法官獨任進行簡式審判程序，附此敘明。
據上論斷，應依刑事訴訟法第二百七十三條之一第一項、第二百九十九條第一項前段
、第三百條，刑法第二百十六條、第二百十條、第四十一條第一項前段、第二百十九
條，罰金罰鍰提高標準條例第二條，判決如主文。
本案經檢察官蘇揚旭到庭執行職務。
中　　　華　　　民　　　國　　九十三　　年　　　六　　　月　　　三　　　日
                                      臺灣板橋地方法院刑事第十三庭
                                          法  官  白  光  華
右正本證明與原本無異。
如不服本判決，應於判決送達後十日內，向本院提出上訴狀。
                                          書記官  陳  靜  怡
中　　　華　　　民　　　國　　九十三　　年　　　六　　　月　  　三　　　日
附表
┌──┬──────────────┬──────────┐
│編號│ 偽造「乙○○」署押所在處　 │偽造「乙○○」署押數│
│    │                            │                    │
├──┼──────────────┼──────────┤
│ 一 │臺北縣政府警察局樹林分局九十│簽名三枚、捺印三枚  │
│    │二年九月一日搜索扣押筆錄之「│                    │
│    │執行之依據」欄內之受搜索人同│                    │
│    │意執行搜索簽名、「結果」欄內│                    │
│    │之受搜索人簽名、「受執行人」│                    │
│    │欄之簽名                    │                    │
├──┼──────────────┼──────────┤
│ 二 │「乙○○」之口卡片空白處所示│簽名、捺印各一枚    │
│    │「是我你本人」之後          │                    │
│    │                            │                    │
├──┼──────────────┼──────────┤
│ 三 │臺北縣政府警察局樹林分局九十│簽名四枚、捺印十二枚│
│    │二年九月一日之偵詢筆錄內及筆│                    │
│    │錄紙張騎縫處                │                    │
├──┼──────────────┼──────────┤
│ 四 │九十二年九月一日自願受搜索同│簽名、捺印各一枚    │
│    │意書之「受搜索人」欄        │                    │
└──┴──────────────┴──────────┘
附錄本案論罪科刑法條全文：
中華民國刑法第二百一十條
偽造、變造私文書，足以生損害於公眾或他人者，處五年以下有期徒刑。
中華民國刑法第二百一十六條
行使第二百十條至第二百十五條之文書者，依偽造、變造文書或登載不實事項或使登
載不實事項之規定處斷。
